【裁判字號】    99,裁,2481
【裁判日期】    991021
【裁判案由】    新型專利舉發
【裁判全文】
最  高  行  政  法  院  裁  定
                                      99年度裁字第2481號
上  訴  人  隆達電子股份有限公司
代  表  人  甲○○
訴訟代理人  宋嬅玲  律師
被 上訴 人  經濟部智慧財產局
代  表  人  王美花
參  加  人  丙○○
上列當事人間新型專利舉發事件，上訴人對於中華民國99年7月
15日智慧財產法院99年度行專訴字第5號判決，提起上訴，本院
裁定如下：
    主  文
上訴駁回。
上訴審訴訟費用由上訴人負擔。
    理  由
一、按對於高等行政法院判決之上訴，非以其違背法令為理由，
    不得為之，行政訴訟法第242條定有明文。依同法第243條第
    1項規定，判決不適用法規或適用不當者，為違背法令；而
    判決有同條第2項所列各款情形之一者，為當然違背法令。
    是當事人對於高等行政法院判決上訴，如依行政訴訟法第24
    3條第1項規定，以高等行政法院判決有不適用法規或適用不
    當為理由時，其上訴狀或理由書應有具體之指摘，並揭示該
    法規之條項或其內容；若係成文法以外之法則，應揭示該法
    則之旨趣；倘為司法院解釋或本院之判例，則應揭示該判解
    之字號或其內容。如以行政訴訟法第243條第2項所列各款情
    形為理由時，其上訴狀或理由書，應揭示合於該條項各款之
    事實。上訴狀或理由書如未依此項方法表明，或其所表明者
    與上開法條規定不合時，即難認為已對高等行政法院判決之
    違背法令有具體之指摘，其上訴自難認為合法。
二、上訴人為凱鼎科技股份有限公司（下稱凱鼎公司）99年3月
    15日公司合併後存續之法人，於99年4月9日具狀聲明承受訴
    訟。凱鼎公司於95年11月3日以「具改善亮度之SMD二極體支
    架結構及封裝」向被上訴人申請新型專利，經被上訴人編為
    第95219509號，准予專利，並發給新型第M310450號專利證
    書（下稱系爭專利）。嗣參加人以系爭專利有違專利法第94
    條第1項第1款及第4項之規定，不符新型專利要件，對之提
    起舉發，案經被上訴人審查，於98年6月3日以（98）智專三
    (二)04059字第09820326700號專利舉發審定書為「舉發成立，
    應撤銷專利權」之處分。凱鼎公司不服，提起訴願，經經濟
    部98年11月12日經訴字第09806121510號訴願決定駁回，凱
    鼎公司仍不服提起行政訴訟，經智慧財產法院以99年度行專
    訴字第5號判決駁回其訴。上訴人不服，提起本件上訴。
三、本件上訴人對於智慧財產法院判決上訴，主張：新型專利是
    否具有進步性，應依被上訴人訂定之專利審查基準第2篇第
    三節之步驟加以審查，且對於系爭專利「結構」之差異、「
    功能」之改進，均應考量判斷。原審未依上述審查基準之步
    驟逐一比對系爭專利與先前技術，且僅就兩者「結構」之差
    異、每一請求項所能增進之「單一功效」加以判斷，而未從
    系爭專利「整體功效」之角度，觀察其與先前技術有何差異
    ，有違上述審查基準與行政自我拘束原則，有判決不適用法
    規之違背法令情形。由被上訴人訂定之專利審查基準第2篇
    之3.4.2與3.6可知，進步性要件之審查，須判斷該專利是否
    具有無法預期之功效，原審疏未判斷，僅對系爭專利結構部
    分加以論述，未遵守上述審查基準，亦有判決不適用法規之
    違背法令。原審判決認系爭專利申請專利範圍「第1項屬顯
    能輕易完成」、「第7項不具進步性」，均未說明判斷理由
    ，為判決不備理由之違背法令等語。雖以該判決違背法令為
    由，惟查，原判決就上訴人於原審之主張為不可採，業於判
    決理由內詳為論述，核其上訴理由，係就原審取捨證據、認
    定事實之職權行使，指摘其為不當，並就原審已論斷者，泛
    言未論斷，或就原審所為論斷，泛言其論斷矛盾，而非具體
    表明合於不適用法規、適用法規不當、或行政訴訟法第243
    條第2項所列各款之情形，難認對該判決之如何違背法令已
    有具體之指摘。依首開規定及說明，應認其上訴為不合法。
四、據上論結，本件上訴為不合法。依行政訴訟法第249條第1項
    前段、第104條、民事訴訟法第95條、第78條，裁定如主文
    。
中    華    民    國    99    年    10    月    21    日
                    最高行政法院第六庭
                        審判長法官  吳  明  鴻
                              法官  鄭  忠  仁
                              法官  林  茂  權
                              法官  侯  東  昇
                              法官  黃  秋  鴻

以  上  正  本  證  明  與  原  本  無  異
中    華    民    國    99    年    10    月    22    日
                              書記官  葛  雅  慎

司法院資訊處製作；財團法人民間司法改革基金會備份。
